【裁判字號】    99,易,290
【裁判日期】    990706
【裁判案由】    竊盜
【裁判全文】
臺灣雲林地方法院刑事判決               99年度易字第290號
公  訴  人  臺灣雲林地方法院檢察署檢察官
被      告  甲○○
上列被告因竊盜案件，經檢察官提起公訴（99年度偵緝字第116
號），本院判決如下：
    主  文
甲○○無罪。
    理  由
一、公訴要旨略以：被告甲○○與另案被告乙○○2 人共同基於
    意圖為自己不法所有之犯意聯絡，於民國99年4 月8 日19時
    許，持客觀上可以造成他人生命、身體傷害等危險之鐵鎚1
    支、鉗子2 支、鎳子1 支、鑿子及破壞剪等物，一同騎乘機
    車至雲林縣麥寮鄉西濱快速交流道WH56-B雲一交流道至海豐
    橋段主線新建工程處，先利用鐵鎚及鑿子破壞水泥護欄後，
    再用破壞剪剪斷電纜線之方式，竊取德昌營造公司於上開工
    程施工處所裝置規格為22MM2-4C單線7 小芯捲式之電纜線乙
    批，該批電纜線經2 人切成小段，並將外層塑膠護皮部分燒
    去後，取得裸銅共58公斤。嗣於翌日（即99年4 月9 日）6
    時40分許，2 人載運該上開裸銅至雲林縣崙背鄉羅厝村東興
    84號處，販賣給不知情之協泰舊貨商業者李旺星（起訴書誤
    載為李旺興），得款新臺幣9,860 元時，為警當場查獲另案
    被告乙○○，被告甲○○則逃逸（乙○○所涉犯行，業經本
    院以99年度易字第232 號判處有期徒刑1 年確定）。因認被
    告甲○○涉犯刑法第321 條第1 項第3 款之攜帶兇器竊盜罪
    云云。
二、按犯罪事實應依證據認定之，無證據不得認定犯罪事實。又
    不能證明被告犯罪者，應諭知無罪之判決，刑事訴訟法第15
    4 條第2 項、第301 條第1 項分別定有明文。又刑事訴訟法
    第156 條第2 項規定，被告或共犯之自白，不得作為有罪判
    決之唯一證據，仍應調查其他必要之證據，以察其是否與事
    實相符。蓋共犯縱經轉換為證人，經具結所為之陳述，性質
    上仍屬被告之自白，是被告或共犯雖經自白，仍應調查其他
    必要之證據，足認與事實相符者，始得採為證據。其立法目
    的，乃欲以補強證據擔保自白之真實性，亦即以補強證據之
    存在，藉之限制自白在證據上之價值。而所謂補強證據，則
    指除該自白本身外，其他足資以證明自白之犯罪事實確具有
    相當程度真實性之證據而言；雖其所補強者，非以事實之全
    部為必要，但亦須因補強證據與自白之相互利用，而足使犯
    罪事實獲得確信者，始足當之（最高法院98年度臺上字第20
    20號判決意旨參照）。
三、本件公訴人認被告甲○○涉有前開犯行，無非係以另案被告
    乙○○於偵訊中及99年4 月9 日法官訊問時之證述、證人李
    旺星、施義隆於警詢中之證述、搜索及扣押筆錄、扣押物品
    目錄表各1 份、贓物認領保管單2 紙及現場照片20張，為其
    主要論據。
四、訊據被告甲○○固坦承有於99年4 月9 日6 時30分許，騎乘
    機車搭載另案被告乙○○及裸銅58公斤，前往雲林縣崙背鄉
    羅厝村東興84號，並由乙○○將裸銅販售予協泰舊貨商業者
    李旺星等情，惟堅決否認其涉有公訴人所指之攜帶兇器竊盜
    犯行，辯稱：當天是另案被告乙○○打電話請伊幫忙載東西
    去賣，伊並沒有與另案被告乙○○一起為本件攜帶兇器竊盜
    犯行，伊因有施用毒品，怕被採尿送驗，所以一看到警察就
    逃跑等語，經查：
    (一)公訴人固以證人即共犯乙○○於偵訊及99年4 月9 日法官
      訊問時之證述，作為論斷被告甲○○有與之共犯本件攜帶
      兇器竊盜犯行，惟證人乙○○就本件電纜線究竟為何人所
      竊取乙情，先於警詢時證稱：是綽號「眼鏡仔」於99年4
      月8 日19時許，綽號「眼鏡仔」找伊到雲林縣麥寮鄉西濱
      快速交流道WH56-B雲一交流道至海豐橋段主線新建工程（
      下稱本件工程）道路，「眼鏡仔」就獨自1 人先破壞路旁
      水泥護欄，再將護欄內電纜線抽出後再用破壞剪將電纜線
      剪斷拔出，伊都在旁觀看，「眼鏡仔」剪完後就與伊將之
      載往公墓內燃燒去皮，之後再將裸銅藏在公墓內，至99年
      4 月9 日6 時許才一同將之載往協泰舊貨商販賣，「眼鏡
      仔」即被告甲○○等語（警卷第2 頁）。嗣於偵訊具結後
      、99年4 月9 日法官訊問時，亦為相同之證述（99年度偵
      字第1834號卷《下稱偵卷》第7 頁反面、第8 頁、第33頁
      ）。然而，證人乙○○涉犯本件攜帶兇器竊盜犯行經起訴
      後，於本院99年度易字第232 號案件99年4 月30日法官訊
      問時改稱：本件是伊自己去偷的，之前說是被告甲○○偷
      的是因為伊會害怕等語（99年度易字第232 號影印卷《下
      稱232 號卷》第1 頁反面、第2 頁），嗣於該案件99年5
      月10日準備程序及審理中，仍為相同之供述（232 號卷第
      5 頁、第8 至10頁），復於本院99年6 月22日審理中，經
      具結後，再為相同之證述（99年度易字第290 號影印卷《
      下稱290 號卷》第47至49頁、第51頁反面）。關於本件工
      程之電纜線究竟何人所竊取乙情，證人乙○○於警詢、偵
      訊及本院另案審理、本院審理中所為之供述並不相同，其
      證言是否可信，已非無疑。
    (二)另證人即協泰舊貨商負責人李旺星於警詢中雖證稱：自稱
      「林文吉」（按：即另案被告乙○○) 、「眼鏡仔」（即
      被告甲○○）2 名男子，於99年4 月3 日曾拿燃燒後之裸
      銅販賣予伊，於99年4 月9 日6 時30分許再拿了2 袋燃燒
      後之裸銅欲販賣予伊，經警查獲「林文吉」，「眼鏡仔」
      則立即騎乘機車逃逸等語（警卷第5 頁），證人即德昌營
      造公司工地專員施義隆於警詢中雖亦證稱：本案查獲之裸
      銅與其公司所裝設之規格同為22MM2-4C（單線7 小芯捲式
      ），一般市面上不易購得，且本件工程多處路段電纜線皆
      已被竊，上開裸銅為該公司所有等語（警卷第8 、9 頁）
      。惟依證人李旺星及施義隆之證述，及搜索及扣押筆錄、
      扣押物品目錄表各1 份、贓物認領保管單2 紙及現場照片
      20張等觀之，均僅能證明本件查獲之裸銅為德昌營造公司
      所有，用於本件工程之電纜線，並由另案被告乙○○與被
      告甲○○一同載往販賣予李旺星等情，尚無從據此遽認被
      告甲○○有與另案被告乙○○共犯本件攜帶兇器竊盜犯行
      。
    (三)被告甲○○抗辯：其在雲林縣崙背鄉羅厝村東興84號處，
      因有施用毒品，恐遭採尿送驗，遂於看見警察後立即逃逸
      等語。查被告甲○○前有多次施用毒品紀錄，現仍因施用
      毒品案件，由臺灣雲林地方法院檢察署以99年度毒偵字第
      723 號、第824 號、第841 號案件偵查中，有臺灣高等法
      院被告前案紀錄表1 份可按，是被告甲○○所辯上情，尚
      非無稽。因此，自難僅憑被告甲○○逃逸之行為，即認定
      其有與另案被告乙○○共犯本件攜帶兇器竊盜犯行。
    (四)此外，警方於本件案發後，並未於案發現場採得任何與被
      告甲○○有關之指紋或其他跡證，且檢察官又未舉證另案
      被告乙○○行竊所用之鐵鎚1 支、鉗子2 支、鎳子1 支、
      鑿子及破壞剪等物為被告甲○○所有，而本件工程現場仍
      在分段施工中，無電力且未裝設監視錄影系統，無法取得
      錄影畫面等情，亦有99年5 月27日職務報告1 紙可稽（29
      0 號卷第32頁），揆諸前開說明，洵不能僅以共犯乙○○
      所為具有瑕疵之自白，即輕率遽認被告甲○○有共犯前開
      攜帶兇器竊盜犯行。
五、綜上所述，被告甲○○始終堅詞否認有與乙○○一起為本件
    攜帶兇器竊盜之事實，而共犯乙○○固曾自白有與被告甲○
    ○共同竊盜之事實，然除其單一自白外，亦乏其他證據足資
    補強，且其自白又非毫無瑕疵可指，準此，自難僅憑共犯乙
    ○○單一且有瑕疵之供述，據以為被告甲○○有罪之佐證。
    是本案公訴人之舉證，仍有合理之懷疑存在，尚未達於通常
    一般之人均不致有所懷疑，而得確信其為真實之程度，無從
    形成被告甲○○有罪之確信，此外，復查無其他積極證據足
    資證明被告甲○○有加重竊盜未遂犯行，本件既不能證明被
    告甲○○之罪行，依前開說明，應為被告甲○○無罪之諭知
    ，以昭審慎。
六、至於被告甲○○是否另涉犯贓物罪嫌，則應由檢察官另行究
    辦，附此敘明。
據上論斷，應依刑事訴訟法第301 條第1 項前段，判決如主文。
本案經檢察官傅克強到庭執行職務。
中    華    民    國    99    年    7     月    6     日
                  刑事第一庭    審判長法  官  陳宏卿
                                      法  官  文昌
                                      法  官  陳美利
以上正本證明與原本無異。
如不服本判決應於收受判決後10日內向本院提出上訴書狀，並應
敘述具體理由；其未敘述上訴理由者，應於上訴期間屆滿後20日
內向本院補提理由書（均須按他造當事人之人數附繕本）。「切
勿逕送上級法院」。
                                      書記官  王秀如
中    華    民    國    99    年    7     月    6     日

司法院資訊處製作；財團法人民間司法改革基金會備份。
